【裁判字號】    95,台上,5469
【裁判日期】    951005
【裁判案由】    強盜
【裁判全文】
最高法院刑事判決            九十五年度台上字第五四六九號
上  訴  人  甲○○
選任辯護人  熊梓檳律師
上列上訴人因強盜案件，不服台灣高等法院台中分院中華民國九
十二年十二月二日第二審判決（九十二年度上訴字第一八五九號
，起訴案號：台灣台中地方法院檢察署九十二年度偵字第八三九
八號），提起上訴，本院判決如下：
    主  文
上訴駁回。
    理  由
按刑事訴訟法第三百七十七條規定，上訴於第三審法院，非以判
決違背法令為理由，不得為之。是提起第三審上訴，應以原判決
違背法令為理由，係屬法定要件。如果上訴理由狀並未依據卷內
訴訟資料，具體指摘原判決不適用何種法則或如何適用不當，或
所指摘原判決違法情事，顯與法律規定得為第三審上訴理由之違
法情形，不相適合時，均應認其上訴為違背法律上之程式，予以
駁回。本件上訴人甲○○上訴意旨略稱：（一）證人乙○○於第
一、二審審理時已明白證稱：上訴人並無衝撞彼之行為，只是酒
後掙扎，動作較大而已。原判決竟採信彼於警詢時所稱上訴人有
衝撞行為云云之誇大渲染之詞，又未詳予推求彼所謂上訴人要「
衝出去」之原意，僅為迅速離開現場，並非衝撞乙○○之意。所
為之論斷，有理由矛盾及適用證據法則不當之違背法令。（二）
準強盜罪之成立，必須行為人所實施之強暴或脅迫行為已達「至
使不能抗拒」之程度，始足當之。上訴人與乙○○間雖有肢體碰
觸之情形，但乙○○之行動自由並未受影響，即尚未達不能抗拒
之程度，原判決以準強盜罪相繩，適用法則不當。（三）上訴人
在設有攝影監視之場所，於尚未行竊時即在店員監控中，足認其
於通常情況下，對所拿取之物之持有仍存在顯然之障礙，難謂已
建立新的持有支配關係，是僅應律以竊盜未遂。原判決認屬竊盜
既遂，所認定之事實與所採用之證據不相適合，有判決不適用法
則及理由矛盾之違背法令云云。
惟查證據之取捨、證據證明力之判斷，及事實有無之認定，為事
實審法院之職權，茍其取捨、判斷及認定，並不違反經驗法則及
論理法則，即不容任意指為違法而執為第三審適法之上訴理由。
本件原審認定上訴人有原判決所載竊取丸久生鮮超級市場（下稱
丸久超市）內之牛肉乾等物得手後，為脫免逮捕，當場以身體衝
撞丸久超市店員乙○○之身體，並以右手掐住彼之脖子，致彼受
有左頸部瘀傷（傷害部分未據告訴）之準強盜犯行，係依據證人
乙○○、王英琴（丸久超市店長）之證詞，及卷附贓物領據、大
德醫院診斷證明書等證據資料，為綜合之判斷。對於上訴人所辯
：其竊盜行為尚在未遂階段及其僅係酒後掙扎、擺脫之動作較大
，並無意攻擊店員云云，併指駁其不足採信之理由。且以第一審
誤論上訴人牽連犯傷害罪，有所未洽，因而撤銷第一審之判決，
改判論處上訴人竊盜，因脫免逮捕，而當場施以強暴罪刑（累犯
），已詳敘其調查證據之結果及證據取捨並認定事實之理由。所
為論斷，均有卷存證據資料可資覆按，並無採證或認定事實違背
經驗法則或論理法則，或有理由不備、理由矛盾或其他違背法令
之情形。再查：（一）原判決已就如何認定上訴人於竊盜後為脫
免逮捕，當場對乙○○施以強暴等犯行，詳予論述其依憑之證據
及得心證之理由（見原判決理由二(一)），經核與卷證資料並無不
符，難謂有何適用法則不當之違背法令。又按供述證據之採認，
應就供述者前後陳述整體為觀察，不宜斷章取義，以免曲解誤認
。查乙○○於第一審證稱：「（問：被告當時有無用身體衝撞你
？答：）我與他靠得很近，身體有碰觸。（問：提示警詢筆錄，
警詢所言是否實在？答：）實在，我們互相有用手抓住對方的肩
膀跟脖子，被告想要衝出去，身體有碰到我，並喊『讓開』」（
見第一審卷第五三頁倒數第六行至第五四頁第三行）；於原審證
述被害情節時，仍指稱彼於警詢所述屬實等語（見原審卷第三八
頁第四至十四行），上訴意旨指彼於第一、二審證稱上訴人並無
衝撞彼之行為云云，顯有誤會。矧查上訴人於檢察官訊問時亦自
承其曾衝撞乙○○手臂一、二次等情（見偵查卷第二三頁第四行
），益見乙○○所為上訴人衝撞彼之證詞非虛，原判決將之採為
不利上訴人之證據，並無證據上之理由矛盾或違背證據法則。（
二）按刑法第三百二十九條所定之準強盜罪，凡竊盜或搶奪，因
防護贓物、脫免逮捕或湮滅罪證，而當場施以強暴、脅迫者，即
以強盜論，並不以所施強暴、脅迫手段，達於至使他人不能抗拒
之程度為其要件；此與刑法第三百二十八條第一項之普通強盜罪
之構成要件須以至使他人達不能抗拒之程度者不同。查上訴人竊
盜後，為脫免逮捕，既已當場對乙○○施以衝撞及掐脖子之強暴
行為，自該當上開準強盜罪之構成要件，原判決以準強盜罪論處
，適用法則並無不當。（三）次按竊盜既遂與未遂之區別，應以
所竊之物已否移入自己權力支配之下為標準；若已將他人財物移
歸自己所持有，即應成立竊盜既遂，至於該物是否置於自己可得
自由處分之安全狀態，要屬無關。查上訴人已將所竊取之牛肉乾
等物藏放其上衣內而持有之，則各該物品應已置於上訴人之實力
支配範圍內，原判決認其已屬竊盜既遂，適用法則並無違誤，亦
無理由矛盾之違背法令。從而，上訴意旨顯非依據卷內訴訟資料
指摘原判決有何具體違背法令之情形，徒憑己見，就原審採證認
事職權之適法行使，及原判決已明白論斷之事項，任意指摘，核
與法律規定得為第三審上訴理由之違法情形，不相適合。上訴人
之上訴為違背法律上之程式，應予以駁回。
據上論結，應依刑事訴訟法第三百九十五條前段，判決如主文。
中    華    民    國  九十五  年    十    月    五    日
                      最高法院刑事第九庭
                          審判長法官  陳  正  庸
                                法官  賴  忠  星
                                法官  王  居  財
                                法官  林  開  任
                                法官  林  立  華
      本件正本證明與原本無異
                                      書  記  官
中    華    民    國  九十五  年    十    月   十三   日
                                                      V


司法院資訊處製作；財團法人民間司法改革基金會備份。
